【裁判字號】    97,上易,725
【裁判日期】    971002
【裁判案由】    詐欺
【裁判全文】
臺灣高等法院高雄分院刑事判決         97年度上易字第725號
上  訴  人  臺灣高雄地方法院檢察署檢察官
被      告  甲○○
上列上訴人因被告詐欺案件，不服臺灣高雄地方法院96年度易字
第3969號中華民國97年6 月30日第一審判決（起訴案號：臺灣高
雄地方法院檢察署96年度偵字第30513 號），提起上訴，本院判
決如下：
    主  文
原判決撤銷。
甲○○幫助犯詐欺取財罪，處有期徒刑參月，如易科罰金，以新
台幣壹仟元折算壹日。
    事  實
一、甲○○可預見如隨意交付自己所私有之金融機構存摺、印鑑
    章、金融卡及密碼供不熟識之他人使用，將可能助長他人持
    以為詐欺犯罪之工具，詎謝政益仍基於縱幫助他人為詐欺犯
    罪亦不違背本意之幫助詐欺不確定故意，於民國96年7 月4
    日，無正當原因任意將其所有華南商業銀行股份有限公司（
    下稱華南銀行）高雄博愛分行帳號000000000000（下稱系爭
    帳戶）之存摺、印鑑章、金融卡及密碼託交空軍一號大客車
    寄送至台中市某處交付某不詳姓名之成年人。嗣於96年7 月
    10 日 下午3 時（起訴書誤載為13時）許，某姓名年籍不詳
    之成年人意圖為自己不法之所有，以電話向乙○○誆稱遭人
    冒名向金融機構申請帳戶供詐欺集團作為洗錢之用，須先行
    匯款至指定帳戶等語，使乙○○陷於錯誤，依指示前往華南
    銀行南崁分行存入新台幣（下同）13萬5 千元至甲○○所有
    系爭帳戶，旋遭領取完畢，乙○○乃知受騙。
二、案經乙○○訴由臺北市政府警察局松山分局移送臺灣臺北地
    方法院檢察署檢察官移轉臺灣高雄地方法院檢察署檢察官偵
    查起訴。
    理  由
一、證據能力之說明：被害人乙○○於警詢陳述固係被告以外之
    人於審判外之言詞陳述，但已經檢察官、被告於原審準備程
    序同意作為證據，且於歷審言詞辯論終結前亦未聲明異議，
    本院審酌被害人乙○○與被告並不認識，復無其他證據可佐
    認被害人乙○○警詢陳述有受不當取供，是依其陳述時之外
    部附隨環境或條件觀察，被害人乙○○應非有計畫、蘊藏特
    定動機或昧於感情所為，而係出乎自然、本能之客觀陳述，
    其錯誤性及虛偽性亦較無可能，是依該言詞陳述作成時之情
    況，即認為適當，依刑事訴訟法第159 條之5 第2 項規定，
    自得為證據。
二、訊據被告甲○○否認有幫助欺取財犯行，辯稱其信用評等不
    足，無法自行辦理信用貸款，因見雅虎奇摩網站之代辦貸款
    廣告，而與自稱「楊主任」聯絡後，依指示提供系爭帳戶存
    摺、金融卡、密碼、印鑑章委請代書製作存款證明，並無幫
    助詐欺之犯意等語。
三、經查：
    (一)被告甲○○於上開時、地將其所有系爭帳戶存摺、印鑑章
      、金融卡及密碼託空軍一號大客車寄送至台中市某處，又
      被害人乙○○因遭誆稱遭人冒名向金融機構申請帳戶供詐
      欺集團作為洗錢之用，須先行匯款至指定帳戶等語，乃陷
      於錯誤，存款13萬5 千元至被告系爭帳戶，當日旋遭領取
      等事實，業據證人即被害人乙○○於警詢陳述明確 (見偵
      卷第6 ～7 頁），並有被告系爭帳戶存款憑條副根、開戶
      資料、存款往來明細表、估價單附卷可稽 (見偵卷第16、
      19、24～27頁、原審卷第32頁），自堪以認定。
    (二)被告固以上開情詞置辯，並有香港商雅虎資訊股份有限公
      司台灣分公司97年2 月20日雅虎資訊（97）字第0169號函
      附之YK8899帳號會員自96年6 月12日起至同年7 月3 日止
      發表關於辦理貸款之內容可參（見原審卷第47～第51頁）
      ，且經原審勘驗被告之0000000000號行動電話，內存有被
      告質問「楊主任」為何系爭帳戶變成警示帳戶之對話內容
      ，及署名「楊」之人於96年7 月24日中午12時50分許傳送
      之簡訊內容，有勘驗筆錄、通聯譯文及簡訊照片可稽（見
      原審卷第60、68、71～72頁），復有內政部警政署民眾服
      務中心、高雄市政府警察局回覆被告詢問報案受阻之電子
      郵件可按（見原審卷第28～29頁）。然參諸現今使用他人
      金融帳戶取得詐騙款項及逃避追緝之情，屢見不鮮，亦均
      經媒體顯著報導，而被告之智識並無不如一般人之情形，
      當無不知之理。再向金融機構申請辦理貸款必須經簽約及
      對保手續，此亦為向金融機構辦貸款所不可不知，豈有交
      付存摺、印鑑章、金融卡及密碼予他人即可代辦貸款之理
      。況依被告所陳述，被告係見雅虎奇摩網站之代辦貸款廣
      告，乃聯絡上自稱「楊主任」之人，且被告均係以電話、
      簡訊與「楊主任」聯絡，則被告既未曾與「楊主任」謀面
      ，亦不知「楊主任」之真實姓名、住所、職業、工作地點
      等任一可令人確實相信之資料，被告竟依「楊主任」指示
      將屬個人重要關係之存摺、印鑑章、金融卡及密碼託空軍
      一號大客車寄送至台中市某處交付不詳之他人，顯與常情
      有違。至被告事後質問「楊主住」及以電子郵件投訴報警
      受阻，均係被害人乙○○詐欺後所為，亦無從據以推論被
      告交付存摺、印鑑章、金融卡及密碼予他人當時，是否確
      係有「楊主住」代辦貸款之情，亦無從為被告有利之認定
      。綜上所述，被告上開所辯被騙帳戶資料情節，乃無足取
      。被告無正當原因隨意交付金融機構存摺、印鑑章、金融
      卡及密碼供他人使用，其應可預見其將幫助他人之詐欺犯
      罪，且被告對縱使幫助他人為詐欺犯罪，顯不違背其本意
      ，被告有幫助詐欺之不確定故意，甚為明白。從而，被告
      幫助他人詐欺犯行，事證明確，堪以認定。
三、核被告所為，係幫助犯刑法第339 條詐欺取財罪。被告係幫
    助他人犯罪，乃依刑法第30條第2 項規定減輕其刑。
四、原審不察，遽予被告無罪之諭知，自有未當。檢察官上訴意
    旨，指摘原判決不當，非無理由，自應予撤銷改判。爰審酌
    被告僅因圖個人辦理貸款，因而幫助他人詐欺犯罪，使被害
    人受有金錢上損失，行為未坦承犯行，惟念及被告前未曾犯
    罪，有被告前案紀錄表在卷足憑等一切情狀，量處如主文第
    2 項所示之刑，並諭知易科罰金之折算標準。
據上論結，應依刑事訴訟法第369 條第1項前段、第364 條、第
299 條第1 項前段，刑法刑法第339 第1 項、第41條第1 項前段
、刑法施行法第1條之1，判決如主文。
本案經檢察官郭振昌到庭執行職務。
中    華    民    國    97    年    10    月    2     日
                  刑事第八庭    審判長法  官   洪兆隆
                                      法  官   陳志銘
                                      法  官   郭玫利
以上正本證明與原本無異。
不得上訴。
中    華    民    國    97    年    10    月    2     日
                                      書記官   楊茱宜
附錄本件判決論罪科刑法條
刑法第339條第1項：
意圖為自己或第三人不法之所有，以詐術使人將本人或第三人之
物交付者，處5 年以下有期徒刑、拘役或科或併科1 千元以下罰
金。


司法院資訊處製作；財團法人民間司法改革基金會備份。
